臺灣高等法院刑事判決
109年度上易字第2469號
上  訴  人  臺灣新北地方檢察署檢察官
上  訴  人  
即  被  告  陳正明






上列上訴人等因被告竊盜案件，不服臺灣新北地方法院109年度
審易字第1763號，中華民國109年10月21日第一審判決（起訴案
號：臺灣新北地方檢察署109年度偵字第18297、19198號），提
起上訴，本院判決如下：
    主  文
上訴駁回。
    犯罪事實及理由
一、本院審理結果，認原判決以上訴人即被告陳正明（下稱被告
    ）犯刑法第320條第1項之竊盜罪（共2罪），各判處有期徒
    刑4月，如易科罰金，均以新臺幣（下同）1,000元折算1日
    ，並定應執行有期徒刑7月，如易科罰金，以1,000元折算1
    日，暨沒收追徵未扣案之犯罪所得，核其認事用法及量刑、
    定刑、沒收，均無不當，應予維持；除以下之更正及補充外
    ，其餘均引用第一審判決書記載之事實、理由及證據（如附
    件）：
  ㈠證據部分增列被告於本院準備及審理時之自白。
  ㈡原判決論罪科刑欄之㈢所載，被告前案之執行完畢日期「108
    年7月1日」，應更正為「108年7月11日」。
二、上訴意旨：
　㈠檢察官據告訴人吳彥穎之請求提起上訴，上訴意旨略以：被
    告前有多起竊盜之前案紀錄，甫於民國108年7月1日（應係7
    月11日之誤）執行完畢出監，詎被告猶不思悔改，為滿足私
    慾，恣意竊取他人財物，顯見未因前案而收懲治之效，素行
    不佳，迄未與告訴人吳彥穎、翁嘉珠和解，賠償其等所受之
    損失，顯然欠缺尊重他人財產權之觀念，原判決既認定被告
    有多次竊盜前科紀錄，卻僅分別量處有期徒刑4月、4月，未
    依累犯規定實質加重其刑，顯有判決主文與理由矛盾之違法
    ，且量處之刑尚屬過輕，不符合罪刑相當原則等語。
  ㈡被告上訴意旨略以：原判決量刑過重，希望能從輕量處拘役
    之刑度，被告願意賠償告訴人，但需待全部案件執行完畢出
    監始能賠償等語。　　
三、本院之判斷：
  ㈠按法院對個案之量刑判斷，係屬事實審法院得依職權自由裁
    量之事項，苟已以行為人之責任為基礎，並斟酌刑法第57條
    各款所列情狀而未逾越法定刑度，如無偏執一端，致明顯失
    出失入情形，並具妥當性及合目的性，符合罪刑相當原則，
    即不得遽指為違法，且在同一犯罪事實與情節，如別無其他
    加重或減輕之原因，下級審量定之刑，亦無過重或失輕之不
    當情形，則上級審法院對下級審法院之職權行使，原則上應
    予尊重。　　
  ㈡原審經審理結果，認為被告犯上開罪名之事證明確，並以行
    為人責任為基礎，審酌被告不思以正當途徑賺取財物，貪圖
    己利而竊取他人財物，造成告訴人等之財物損失，顯然欠缺
    尊重他人財產權之觀念，實非可取，念其犯後自始坦承犯行
    之態度，及其犯罪之動機、目的、手段，所竊取之財物價值
    ，及自陳國小畢業之智識程度，不需扶養家人，惟需負擔父
    親醫藥費用之生活狀況等一切情狀，分別量刑及定刑如上開
    刑度。
  ㈢本院審酌被告前已有多次犯竊盜罪之前案紀錄，入監執行後
    仍未能痛改前非，憑藉勞力賺取所需，再犯本案之2次竊盜
    犯行，犯後雖坦認犯行，但僅空言表示願意賠償，而無積極
    想法及作為，致未能讓告訴人等感受其確有悔意，難認犯後
    態度良好，原審復依累犯規定加重其刑，因而在法定最重本
    刑5年以下有期徒刑、拘役或50萬元以下罰金之範圍內，各
    量處有期徒刑4月，所宣告之刑，難認有違反罪刑相當原則
    ，致失之輕重；而被告所犯2罪之宣告刑，總刑期為有期徒
    刑8月，原審定應執行刑為有期徒刑7月，已給予相當之恤刑
    優惠，難謂有逾越比例及平等原則，客觀上亦無裁量權怠惰
    或濫用之情，從而，本院對原審量刑所為合法之裁量，即應
    予尊重。檢察官及被告上訴分別請求從重、輕量刑，均無理
    由，俱應予駁回。
四、檢察官就事實及法律進行辯論時，雖稱依據告訴人吳彥穎所
    述，其遭竊取之皮夾內，現金應為5萬元而非1,200元等語（
    本院卷第194頁）；惟此部分業經檢察官於起訴書記載略以
    ：此經被告堅決否認，辯稱其內僅有現金1,200元，依卷附
    之現場監視器錄影翻拍畫面，亦無法認定被告所竊之現金為
    5萬元，又告訴人吳彥穎未能舉證其皮夾內有超過1,200元以
    上之現金，復未查獲該等物品，爰不另為不起訴處分等詞；
    此外，檢察官並未就此部分提出其他事證指出原審判決有何
    違誤之處，自無從依告訴人吳彥穎之單一指訴，逕認被告所
    竊取之皮夾內現金為5萬元，併予指明。
據上論斷，應依刑事訴訟法第368條、第373條，判決如主文。
本案經檢察官謝奇孟提起公訴，檢察官朱曉群提起上訴，檢察官
李豫雙到庭執行職務。
中　　華　　民　　國　　110 　年　　1 　　月　　27　　日
                  刑事第六庭  審判長法  官  劉方慈
                                    法  官  朱嘉川
                                    法  官　曹馨方
以上正本證明與原本無異。
不得上訴。
                                    書記官　游秀珠
中　　華　　民　　國　　110 　年　　1 　　月　　27　　日
--------------------------------------------------------
附件：
臺灣新北地方法院刑事判決　　　　　 109年度審易字第1763號
公　訴　人　臺灣新北地方檢察署檢察官
被　　　告　陳正明
上列被告因竊盜案件，經檢察官提起公訴（109年度偵字第18297
號、第19198號），被告於本院準備程序中就被訴事實為有罪之
陳述，經本院裁定進行簡式審判程序，判決如下：
    主  文
陳正明犯竊盜罪，累犯，處有期徒刑肆月，如易科罰金，以新臺
幣壹仟元折算壹日；未扣案之犯罪所得皮夾壹個、新臺幣壹仟貳
佰元、APPLE 廠牌IPHONE11 PRO 256GB型號行動電話壹支，均沒
收之，於全部或一部不能沒收或不宜執行沒收時，追徵其價額。
又犯竊盜罪，累犯，處有期徒刑肆月，如易科罰金，以新臺幣壹
仟元折算壹日；未扣案之犯罪所得皮夾壹個、玉山銀行金融悠遊
卡壹張（餘額新臺幣參仟元儲值金）、ICASH 卡壹張（餘額新臺
幣參仟元儲值金）、新臺幣壹仟貳佰元，均沒收之，於全部或一
部不能沒收或不宜執行沒收時，追徵其價額。應執行有期徒刑柒
月，如易科罰金，以新臺幣壹仟元折算壹日。
    事  實
一、陳正明意圖為自己不法之所有，基於竊盜之犯意，分別為下
    列犯行：
  ㈠於民國109年2月14日22時6分許，在新北市○○區○○路0段000號
    醉八仙熱炒店內，趁翁嘉珠不注意之際，徒手竊取翁嘉珠所
    有放置於桌上之皮夾1個（內有身分證、健保卡、上海銀行
    信用卡、花旗銀行信用卡、新光銀行信用卡、中國信託商業
    銀行信用卡各1張、國泰世華銀行信用卡2張、現金新臺幣【
    下同】1千2百元）及APPLE廠牌IPHONE11PRO256GB型號行動
    電話1支得手，旋即逃離現場。嗣翁嘉珠發覺遭竊報警處理
    ，經警調閱監視器錄影畫面後，始循線查悉上情。
  ㈡於109年3月22日9時36分許，在新北市板橋區縣○○道0段0號板
    橋車站1樓星巴克咖啡廳內，趁吳彥穎不注意之際，徒手竊
    取吳彥穎所有放置在椅子上背包內之皮夾1個（內有身分證
    、健保卡、學生證、玉山銀行信用卡、中國信託商業銀行金
    融卡、郵局金融卡、星巴克儲值卡各1張、聯邦銀行信用卡2
    張、玉山銀行金融悠遊卡1張【餘額3千元儲值金】、ICASH
    卡1張【餘額3千元儲值金】、現金1千2百元）得手，旋即逃
    離現場。嗣吳彥穎於同日13時15分許發覺遭竊報警處理，經
    警調閱現場及附近監視器錄影畫面後，始循線查悉上情。
二、案經翁嘉珠訴由新北市政府警察局新莊分局、吳彥穎訴由內
    政部警政署鐵路警察局臺北分局報告臺灣新北地方檢察署檢
    察官偵查起訴。
    理  由
壹、程序方面：
    本件被告陳正明所犯係死刑、無期徒刑、最輕本刑為3年以
    上有期徒刑以外之罪，其於準備程序中就被訴事實為有罪之
    陳述，經法官告知簡式審判程序之旨，並聽取公訴人及被告
    之意見後，依刑事訴訟法第273條之1第1項規定，裁定本案
    改依簡式審判程序審理，且依刑事訴訟法第273條之2及第15
    9條第2項規定，不適用傳聞法則有關限制證據能力之相關規
    定，合先敘明。
貳、實體方面：
一、上揭犯罪事實，業經被告陳正明於警詢時、本院準備程序及
    審理時均坦承不諱；事實欄一㈠部分，核與證人即告訴人翁
    嘉珠於警詢、偵查中之證述情節相符，並有現場監視器錄影
    畫面翻拍照片5 張在卷可稽（見109 年度偵字第19198 號偵
    查卷第19至23頁）；事實欄一㈡部分，核與證人即告訴人吳
    彥穎於警詢中之證述、告訴代理人吳志義於偵查中之指訴情
    節相符，並有現場及附近監視器錄影畫面翻拍照片6 張在卷
    可佐（見109 年度偵字第18297 號偵查卷第17至21頁），足
    認被告之自白與事實相符，洵堪採為認定事實之依據。本件
    事證明確，被告犯行，均堪認定，應依法論科。
二、論罪科刑：
  ㈠核被告就事實欄一㈠、㈡所為，均係犯刑法第320條第1項之竊
    盜罪（共2罪）。
  ㈡被告所犯上開2罪間，犯意各別，行為互殊，應予分論併罰。
  ㈢又被告前①因竊盜案件，經本院94年度簡上字第648號判決判
    處有期徒刑3年，於刑之執行前強制工作3年確定；②因搶奪
    案件，經本院95年度訴字第2011號判決判處有期徒刑1年2月
    確定；上開①、②各罪，嗣經本院99年度聲減字第46號裁定減
    刑及定應執行刑有期徒刑3年6月確定，經入監執行，於100
    年9月15日假釋出監，嗣經撤銷假釋，應執行殘刑7月26日；
    ③因竊盜案件，經臺灣高等法院101年度上易字第496號判決
    判處有期徒刑1年（6罪），應執行有期徒刑3年確定；④因竊
    盜案件，經臺灣臺北地方法院101年度審易字第161號判決判
    處有期徒刑10月（7罪），應執行有期徒刑3年2月，並經臺
    灣高等法院101年度上易字第841號判決上訴駁回確定；⑤因
    竊盜案件，經臺灣臺北地方法院101年度審易字第413號判決
    判處有期徒刑5月（4罪），應執行有期徒刑1年6月，並經臺
    灣高等法院101年度上易字第1130號判決上訴駁回確定；上
    開③至⑤各罪，嗣經臺灣高等法院101年度聲字第2737號裁定
    應執行有期徒刑7年確定，再與前開①、②撤銷假釋所餘殘刑7
    月26日接續執行，於108年7月1日執行完畢一節，有臺灣高
    等法院被告前案紀錄表1份附卷可考，是被告於受有期徒刑
    執行完畢後，5年以內故意再犯本件有期徒刑以上之2罪，均
    為累犯。而觀司法院釋字第775號解釋其解釋文及理由之意
    旨，係指構成累犯者，不分情節，一律加重最低本刑，於不
    符合刑法第59條所定要件之情形下，致生行為人所受之刑罰
    超過其所應負擔罪責之個案，不符罪刑相當原則、比例原則
    。於此範圍內，在修正前，為避免發生上述罪刑不相當之情
    形，法院就該個案應裁量是否加重最低本刑；準此，該解釋
    係指個案應量處最低法定刑、又無法適用刑法第59條在內減
    輕規定之情形，法院應依此解釋意旨裁量不予加重最低本刑
    。經核本案犯罪並無此種情形，是加重法定最低度刑，尚不
    至於使行為人所受之刑罰超過其所應負擔罪責，而無上開解
    釋所指不符罪刑相當原則與比例原則之情形，爰依刑法第47
    條第1項規定均加重其刑。
  ㈣爰審酌被告不思以正當途徑賺取財物，貪圖己利而竊取他人
    財物，造成被害人之財物損失，顯然欠缺尊重他人財產權之
    觀念，實非可取，且前已有多次竊盜前科，有臺灣高等法院
    被告前案紀錄表在卷可佐，素行非佳，惟念其犯後自始坦承
    犯行之態度，及其犯罪之動機、目的、手段，所竊取之財物
    價值，及自陳國小畢業之智識程度，不需要扶養家人，惟父
    親目前中風住院治療，需負擔龐大醫藥費之生活狀況等一切
    情狀，分別量處如主文所示之刑，且均諭知如易科罰金之折
    算標準，並定其應執行之刑暨諭知如易科罰金之折算標準，
    以資懲儆。
三、沒收：
  ㈠按犯罪所得，屬於犯罪行為人者，沒收之。前2項之沒收，於
    全部或一部不能沒收或不宜執行沒收時，追徵其價額。宣告
    前2條之沒收或追徵，有過苛之虞、欠缺刑法上之重要性、
    犯罪所得價值低微，或為維持受宣告人生活條件之必要者，
    得不宣告或酌減之；刑法第38條之1第1項前段、第3項、第3
    8條之2第2項分別定有明文。
  ㈡經查，被告就事實欄一㈠竊得之皮夾1個、現金1千2百元、APP
    LE廠牌IPHONE11PRO256GB型號行動電話1支、就事實欄一㈡竊
    得之皮夾1個、玉山銀行金融悠遊卡1張（餘額3千元儲值金
    ）、ICASH卡1張（餘額3千元儲值金）、現金1千2百元，均
    屬犯罪所得，未據扣案，亦未實際合法發還被害人，爰依刑
    法第38條之1第1項前段、第3項之規定，分別於被告所犯各
    該次犯行項下宣告沒收，於全部或一部不能沒收或不宜執行
    沒收時，追徵其價額。
  ㈢另被告就事實欄一㈠竊得之身分證、健保卡、上海銀行信用卡
    、花旗銀行信用卡、新光銀行信用卡、中國信託商業銀行信
    用卡各1張、國泰世華銀行信用卡2張、就事實欄一㈡竊得之
    身分證、健保卡、學生證、玉山銀行信用卡、中國信託商業
    銀行金融卡、郵局金融卡、星巴克儲值卡各1張、聯邦銀行
    信用卡2張，雖未扣案，然該等物品屬個人身分等證明、個
    人信用簽帳憑證之用，經使用人報警後衡情應已掛失停用，
    原卡片或證件等物品即失去作用，上開物品客觀財產價值低
    微，若予沒收，顯然欠缺刑法上之重要性，爰依刑法第38條
    之2第2項之規定，不予宣告沒收或追徵。
據上論斷，應依刑事訴訟法第273條之1第1項、第299條第1項前
段，刑法第320條第1項、第47條第1項、第41條第1項前段、第8
項、第51條第5款、第38條之1第1項前段、第3項，刑法施行法第
1條之1第1項，判決如主文。
本案經檢察官謝奇孟提起公訴，經檢察官朱曉群到庭執行職務。
中    華    民    國   109    年    10    月    21    日
                  刑事第二十五庭  法  官  曾淑娟
上列正本證明與原本無異。
如不服本判決，應於判決送達後20日內敘明上訴理由，向本院提
出上訴狀（應附繕本），上訴於臺灣高等法院。其未敘述上訴理
由者，應於上訴期間屆滿後20日內向本院補提理由書「切勿逕送
上級法院」。
                                  書記官  陳玟希
中    華    民    國   109    年    10    月    21    日
附錄本案論罪科刑法條全文：
意圖為自己或第三人不法之所有，而竊取他人之動產者，為竊盜
罪，處5 年以下有期徒刑、拘役或50萬元以下罰金。
意圖為自己或第三人不法之利益，而竊佔他人之不動產者，依前
項之規定處斷。
前二項之未遂犯罰之。